# 子公司报表折算时产生的外币报表折算差额在合并报表层面的处理

提问人：tony868lamy 时间：2010-07-23 11:00:44
综合收益（外币报表折算差额）权益法调整引申出来的合并问题：
除净损益以外所有者权益的其他综合收益中所享有份额的变动额调整资本公积。
相关规定：企业会计准则第 2 号------长期股权投资
第十三条：投资企业对于被投资单位除净损益以外的所有者权益的其他变动，应当调整长期股权投资的账面价值并计入所有者权益。
假设： 2010 年境外设立子公司A，期末境内母公司B进行会计报表合并，A公司外币报表折算成本位币报表时将产生外币报表折算差额，在合并报表层面进行权益法调整时，是否需要按照享有的份额计入“资本公积-其他资本公积”？
如合并报表层面对长期股权投资进行权益法调整时需要考虑子公司报表转换产生的外币报表折算差额及其变动，并将此影响计入资本公积的话，假设在合并抵销全资子公司A的权益时，则需要将其所有归属于母公司的所有者权益完全抵销，其中包括抵销子公司本位币报表中列示的外币报表折算差额，具体抵销分录如下：
借：子公司A实收资本 借：子公司A外币报表折算差额 借：子公司A资本公积 借：子公司A未分配利润 贷：母公司长期股权投资（权益法调整后）
最终导致B公司合并报表中未能体现报表折算过程中产生的外币报表折算差额，这样的会计处理产生的合并结果显然是不合理的。

回答人：chenyiwei
所以这就是所谓“先模拟权益法核算再合并抵销”做法的不合理之处。一直争议不断的子公司盈余公积恢复问题也是由模拟权益法核算导致的。 如果确实要模拟权益法核算，则不应把子公司股东权益中的外币报表折算差额纳入权益法模拟核算的范围。
子公司的财务报表从非人民币的记账本位币折算到人民币报表时产生的外币报表折算差额，母公司在编制合并报表时，对于按股权比例计算应归属母公司的部分，在合并资产负债表上应并入“外币报表折算差额”项目，作为“归属母公司股东的股东权益”的组成部分；
按股权比例计算归属少数股东的部分，应当并入少数股东权益列示。子公司的外币报表折算差额本年度的变动金额，无论是归属母公司股东的部分还是归属少数股东的部分，均作为“其他综合收益”的组成部分。 合营企业、联营企业的财务报表从非人民币的记账本位币折算到人民币报表时产生的外币报表折算差额，因为合营、联营企业并不纳入合并报表范围，只是权益法核算，所以在投资方的报表上应将其中按股权比例计算归属本企业的享有或承担部分作为“在合营企业和联营企业的其他综合收益中所占份额”计入资本公积，不作为“外币报表折算差额”列报。合营企业和联营企业的外币报表折算差额本年度的变动金额按股权比例计算归属本企业享有或承担的部分，构成本企业的“其他综合收益”的组成部分。

回答人：chenyiwei
回复 报纸 tony868lamy 的帖子可以这样理解。

提问人：yan7367 时间：2011-12-28 22:06:55
回复 chenyiwei 的帖子
请教陈老师：
完整的分录是这样的么 借：子公司A实收资本 借：子公司A外币报表折算差额 借：子公司A资本公积 借：子公司A未分配利润 贷：
母公司长期股权投资（权益法调整后）
再按权益份额恢复子公司报表归属于母公司权益中抵销掉的外币报表折算差额
借：母公司资本公积（其他资本公积-外币报表折算差额变动） 贷：外币报表折算差额（按子公司报表中归属于母公司权益的外币报表折算差额*权益份额） 少数股东权益

回答人：chenyiwei
可以这样理解.

提问人：chinatukai 时间：2012-04-17 08:58:22
个人认为子公司的外币报表折算差额在母公司的合并报表上不应该出现，子公司的该变动站在母公司角度是除损益外的权益变动，尤其是不同折算方法引起的，实质上可能根本不是外汇汇率变动引起的，如此折算后进入综合收益感觉不恰当，而作为非损益变动（其他权益变动）来反映更好。
陈老师，规定虽是这样，但是实质上欠妥，又如合并报表的一个前提是统一母子公司会计政策，但是可能子公司涉及不同行业，但是可能用相同的东西，比如办公用电脑、各种器具及交通运输工具等，这些这就年限可以不同的，如果统一了反而不能真实的反应经营成果。
另外内部交易抵消也存在一定问题的，比如管理型总部借款给子公司用作在建工程，利息资本化，按照现有理论予以抵消，但是这样合并报表就不能真实反映资产的实际价值。故不应抵消的。

回答人：chenyiwei
不能这样理解。根据解释 3 号和财会[2009]16号，子公司的外币报表折算差额属于其他综合收益，同时股东权益变动表的格式也已作了调整，不再单列“其他权益变动”项目。

提问人：chinatukai 时间：2012-04-20 20:39:56
规定虽是这样，但是实质上欠妥，又如合并报表的一个前提是统一母子公司会计政策，但是可能子公司涉及不同行业，但是可能用相同的东西，比如办公用电脑、各种器具及交通运输工具等，这些这就年限可以不同的，如果统一了反而不能真实的反应经营成果。
另外内部交易抵消也存在一定问题的，比如管理型总部借款给子公司用作在建工程，利息资本化，按照现有理论予以抵消，但是这样合并报表就不能真实反映资产的实际价值。故不应抵消的。

回答人：chenyiwei
你的后一句话就和历史成本原则矛盾了。历史成本下资产的计量应当反映取得成本，而不是资产的实际价值。当然，如果取得时的交易是公允的，则取得时这两者是相同的。

提问人：chinatukai 时间：2012-04-21 02:09:20
历史成本应该包括资本化利息啊？ 简单的例子，管理型总部从外面借款（因为本身没有收入），然后借给子公司在建工程用，这个资本化利息，实际是外面借款的资本化，自然应当如实反映资产价值。

回答人：chenyiwei
如果确有证据表明子公司的资本支出与管理总部的借款存在直接对应关系的，则合并报表层面可以保留资本化利息，但不超过管理总部对外该笔借款发生的利息支出。管理总部的费用化利息支出与借给子公司的利息收入抵销。

提问人：qjr1124 时间：2012-08-29 17:28:00
回复 tony868lamy 的帖子
合在一起后不是母公司那留下了外币报表折算差异,只是名称调整到了资本公积而已了呢.
实质是从子公司的外币报表折算差异科目转入 合并层的资本公积.

回答人：chenyiwei
子公司的外币报表折算差额，按股权比例或者其他方式计算归属于母公司的部分，在合并报表层面也同样列报在“外币报表折算差额”中，不调整到资本公积。

提问人：qjr1124 时间：2012-08-30 09:26:06
再次请教,如是依然在外币报表折算差异额(资产负债表),那么所有者权益报表填写在什么地方?是在增减变动中的其他综合收益,列次放在"归属于母公司所有者权益"中的"其他"列和少数股东列处分别列示?
本年金额项目归属于母公司所有者权益少数所有股东者权权益益权　益合实收资本资本减：库盈余一般风未分配其　计（或股本）公积存股公积险准备利润他　　一、上年年末金额4 000800 　732　468　　 6 000 加：会计政策变更　　　　　　　720[1]720前期差错更正　　　　　二、本年年初余额4 000800 　732　468　 7206 720三、本年增减变动金额（减少以“－”号填列）
60　 302.5 916.2 51.81330.5（一）净利润　　　　　3243.7 156.83400.5（二）其他综合收益　 60　　　　　1575 上述（一）和（二）小计　 60　　　 3243.7 171.83475.5（三）所有者投入和减少资本　　　　　1.所有者投入资本2.股份支付计入所有者权益金额　　　　　3.其他　　　　　（四）利润分配　　　302.5 -2327.5 -120-21451. 提取盈余公积　　　302.5 -302.5 02. 提取一般风险准备　　　　　3.对所有者（或股东）的分配-2025 -120-21454.其他　　　　　（五）所有者权益内部结转　　　　　1.资本公积转增资本（或股本）
2.盈余公积转增资本（或股本）　　　　　3.盈余公积弥补亏损　　　　　4.其他
四、本年年末余额4 000860 1 000 1 330 771.88050.5

回答人：chenyiwei
行次为“其他综合收益”；列次方面，按归属母公司股东的份额和归属少数股东的份额分别列入“外币报表折算差额”和“少数股东损益”列中。